臺灣屏東地方法院民事判決
111年度潮簡字第238號
原      告  陳其廷  
            陳雨彤   
兼前二人
法定代理人  陳志慶  
            史謝春金
訴訟代理人  陳志慶  
被      告  黃祺瑋  

上列當事人間請求損害賠償(交通)事件，本院於民國111年5月3
日言詞辯論終結，判決如下：
　　主  文
被告應給付原告乙○○新臺幣（下同）708,503元，及自111年4月1
7日起至清償日止，按週年利率百分之5計算之利息。
被告應給付原告丙○○382,138元，及自111年4月17日起至清償日
止，按週年利率百分之5計算之利息。
被告應給付原告丁○○530,195元，及自111年4月17日起至清償日
止，按週年利率百分之5計算之利息。
被告應給付原告甲○○○778,403元，及自111年4月17日起至清償日
止，按週年利率百分之5計算之利息。
原告其餘之訴駁回。
訴訟費用90,100元由被告負擔24,024元，餘由原告負擔。
本判決第一項至第四項得假執行。但被告於執行標的物拍定、變
賣或物之交付前，依序以708,503元、382,138元、530,195元、7
78,403元為原告乙○○、丙○○、丁○○、甲○○○預供擔保後，得免為
假執行。
    事實及理由
一、原告主張：被告未領有重型機車駕駛執照，仍於109 年12月
    24日9 時15分許，騎乘車牌號碼000-0000號重型機車搭載鄭
    卉娟，沿速限每小時70公里之屏東縣枋山鄉台1 線由南往北
    方向行駛，行經屏東縣枋山鄉台1 線452.8 公里北上快車道
    處，本應注意行車應遵守速限，不得超速，及應注意車前狀
    況，並隨時採取必要之安全措施，以避免發生危險，而依當
    時天候、光線、路面狀況、視距等狀況，均無不能注意之情
    事，竟疏未注意車前狀況，貿然以超過時速70公里之速度行
    駛，適有被害人史秀珠騎乘車牌號碼000-000 號普通重型機
    車，沿屏東縣枋山鄉台1 線機車慢車道由南往北方向行駛，
    行經上開路段欲左轉，亦疏未注意道路設有禁止變換車道線
    ，車輛不得變換車道，即貿然跨越禁止變換車道線至內側快
    車道，被告見狀避煞不及，2 車遂發生碰撞，史秀珠人車倒
    地而受有雙側肋骨骨折併血氣胸，於同日9 時47分許不治死
    亡（下稱系爭事故）。原告乙○○為史秀珠之配偶，原告丙○○
    、丁○○為史秀珠之未成年子女，原告甲○○○為史秀珠之母。
    原告乙○○受有為史秀珠支出醫療費用3,430元、喪葬費用252
    ,000元之損害，原告等人並各因史秀珠死亡，受有如附表所
    示之扶養費用之損害，另各請求如附表所示精神慰撫金，爰
    依侵權行為法律關係起訴請求，並聲明：㈠被告應給付原告
    乙○○2,521,258元及自起訴狀繕本送達翌日起至清償日止，
    按週年利率5%計算之利息。㈡被告應給付原告丙○○1,705,344
    元及自起訴狀繕本送達翌日起至清償日止，按週年利率5%計
    算之利息。㈢被告應給付原告丁○○2,075,487元及自起訴狀繕
    本送達翌日起至清償日止，按週年利率5%計算之利息。㈣被
    告應給付原告甲○○○2,696,007元及自起訴狀繕本送達翌日起
    至清償日止，按週年利率5%計算之利息。㈤願供擔保請准宣
    告假執行。
二、被告抗辯：就系爭事故之事實不爭執，就原告各項請求爭執
    、不爭執項目如附表所示等語置辯。並聲明：原告之訴駁回
    。
三、被害人史秀珠與被告於前揭時地發生系爭事故，史秀珠因而
    死亡，原告乙○○為史秀珠之配偶，原告丙○○、丁○○為史秀珠
    之未成年子女，原告甲○○○為史秀珠之母之事實，業據原告
    提出戶籍資料為證，並經本院依職權調取本院110年度交訴
    字第132號（下稱刑事案件）卷宗核閱屬實，復為兩造所不
    爭，堪信為真實。
四、法院之判斷
㈠、按行車速度，依速限標誌或標線之規定；汽車行駛時，駕駛
    人應注意車前狀況及兩車並行之間隔，並隨時採取必要之安
    全措施，道路交通安全規則第93條第1項、第94條第3項定有
    明文。被告並無不能注意之情形，竟超速行駛大型重型機車
    ，且未注意車前狀況，未隨時採取必要之安全措施，導致系
    爭事故發生，被告為肇事原因而有過失，堪可認定。且被告
    之過失行為與原告所受之損害具有相當因果關係。從而，原
    告主張被告應就其所受損害負損害賠償責任，即屬有據。惟
    機車行駛之車道，應依標誌或標線之規定行駛，變換車道時
    ，應讓直行車先行，並注意安全距離，道路交通安全規則第
    99條第1項第3款亦有明文。則就系爭事故之發生，死者史秀
    珠亦有跨越禁止變換車道線，未依規定變換車道，且未注意
    安全距離、讓直行車先行之過失，本院綜合審酌本件事故發
    生緣由，再審酌雙方之過失情節比例一切情狀後，認史秀珠
    與被告應各負擔60％、40％之過失責任。
㈡、次按因故意或過失，不法侵害他人之權利者，負損害賠償責
    任；汽車、機車或其他非依軌道行駛之動力車輛，在使用中
    加損害於他人者，駕駛人應賠償因此所生之損害；不法侵害
    他人致死者，對於支出醫療及增加生活上需要之費用或殯葬
    費之人，亦應負損害賠償責任。被害人對於第三人負有法定
    扶養義務者，加害人對於該第三人亦應負損害賠償責任。不
    法侵害他人致死者，被害人之父、母、子、女及配偶，雖非
    財產上之損害，亦得請求賠償相當之金額，民法第184條第1
    項、第191條之2、第192條第1、2項、第194條定有明文。被
    告就本件交通事故之發生既有過失，致使史秀珠死亡，則被
    告自應就其過失行為負損害賠償責任，茲將原告請求項目分
    述如下：
　⒈原告乙○○部分：
　⑴醫療費、喪葬費部分：被告就此並無爭執，是此部分請求為
    有理由。
　⑵扶養費部分：被告就原告乙○○得請求扶養費、請求扶養費之
    計算基準、計算方式並無爭執，惟以被害人史秀珠僅對原告
    乙○○負扶養義務至史秀珠滿65歲止，史秀珠僅應扶養原告乙○○1年4月，且應與2名子女共同分擔云云，認原告乙○○僅得
    請求扶養費用107,007元。惟夫妻互負扶養之義務，其負扶
    養義務之順序與直系血親卑親屬同，其受扶養權利之順序與
    直系血親尊親屬同；受扶養權利者，以不能維持生活而無謀
    生能力者為限。前項無謀生能力之限制，於直系血親尊親屬
    ，不適用之。民法第1116-1條、第1117條分別定有明文。原
    告乙○○生於63年10月31日，其滿65歲後，如史秀珠尚生存，
    本得受2名子女（屆時均已成年）及史秀珠共同扶養，並無
    配偶僅負扶養義務至65歲之限制，原告依照109年屏東縣簡
    易生命表、屏東縣平均每人月消費支出金額、3人扶養等基
    準，以霍夫曼計算式計算一次給付之金額，並無違誤，被告
    所辯自無足採。
　⑶精神慰撫金：原告乙○○因系爭事故而喪偶，受有精神痛苦，
    堪可認定，依民法第194條規定，自得請求被告賠償非財產
    上之損害。本院綜合審酌原告乙○○所受精神上痛苦之程度、
    兩造身份、地位、經濟狀況、被告過失致死行為之態樣等一
    切情狀，認原告請求被告給付精神慰撫金200萬元尚屬適當
    ，應予准許。
　⒉原告丙○○、丁○○部分
　⑴被告就原告丙○○、丁○○請求之扶養費部分，並不爭執，渠等
    此部分請求為有理由。
　⑵精神慰撫金：原告丙○○、丁○○因系爭事故而失去母親，受有
    精神痛苦，堪可認定，依民法第194條規定，自得請求被告
    賠償非財產上之損害。本院綜合審酌原告丙○○、丁○○所受精
    神上痛苦之程度、兩造身份、地位、經濟狀況、被告過失致
    死行為之態樣等一切情狀，認原告丙○○、丁○○請求被告各給
    付精神慰撫金200萬元，均屬適當，應予准許。　
　⒊原告甲○○○部分：
　⑴直系血親相互間互負扶養義務，受扶養權利者，以不能維持
    生活而無謀生能力者為限。前項無謀生能力之限制，於直系
    血親尊親屬，不適用之；負扶養義務者有數人時，應依左列
    順序定其履行義務之人：一、直系血親卑親屬。同係直系尊
    親屬或直系卑親屬者，以親等近者為先。負扶養義務者有數
    人而其親等同一時，應各依其經濟能力，分擔義務。民法第
    1114條、第1115條、第1117條定有明文。依前揭規定，直系
    血親尊親屬請求直系血親卑親屬扶養之權利，與繼承順位無
    涉，原告甲○○○為史秀珠之母，依法自得請求被告賠償史秀
    珠本應負擔之扶養費。本件被害人史秀珠109年12月24日死
    亡時，原告甲○○○（45年11月22日生）為64歲，依照109年屏
    東縣簡易生命表，平均餘命尚有21.74年，其配偶已於83年
    間死亡，包含史秀珠在內共3名子女，依照屏東縣每人每年
    平均消費支出239,568元計算，史秀珠應負擔之扶養費總額
    依霍夫曼式計算法扣除中間利息（首期給付不扣除中間利息
    ）核計其金額為1,196,007元【計算方式為：(239,568×14.0
    0000000+(239,568×0.74)×(15.00000000-00.00000000))÷3=
    1,196,006.0000000000。元以下四捨五入】。
　⑵精神慰撫金：原告甲○○○因系爭事故而失去女兒，受有精神痛
    苦，堪可認定，依民法第194條規定，自得請求被告賠償非
    財產上之損害。本院綜合審酌原告甲○○○所受精神上痛苦之
    程度、兩造身份、地位、經濟狀況、被告過失致死行為之態
    樣等一切情狀，認原告甲○○○請求被告給付精神慰撫金200萬
    元，尚屬適當，應予准許。　
　⒋另按「保險人依強制汽車責任保險法規定所為之保險給付，
    視為被保險人損害賠償金額之一部分；被保險人受賠償請求
    時，得扣除之。」此見強制汽車責任保險法第32條定有明文
    。本件原告已各受領強制汽車責任保險理賠金額50萬元，為
    兩造所不爭執，此部分金額自應予扣除。
　⒌綜上，各該原告所受損害之金額，各如附表所示。原告乙○○
    得請求被告賠償708,503元（3,021,258元×40％-50萬元＝708,
    503元，元以下四捨五入），原告丙○○得請求被告賠償382,1
    38元（2,205,344元×40％-50萬元＝382,138元，元以下四捨五
    入），原告丁○○得請求被告賠償530,195元（2,575,487元×4
    0％-50萬元＝530,195元，元以下四捨五入），原告甲○○○得請
    求被告賠償778,403元（3,196,007元×40％-50萬元＝778,403
    元，元以下四捨五入），逾此範圍則無理由。
㈢、末按遲延之債務，以支付金錢為標的者，債權人得請求依法
    定利率計算之遲延利息；應付利息之債務，其利率未經約定
    ，亦無法律可據者，週年利率為百分之5；給付無確定期限
    者，債務人於債權人得請求時，經其催告而未為給付，自受
    催告時起，負遲延責任。其經債權人起訴而送達訴狀，或依
    督促程序送達支付命令，或為其他相類之行為者，與催告有
    同一之效力，民法第233條第1項前段、第203條、第229條第
    2項分別定有明文。本件原告請求被告損害賠償，係以支付
    金錢為標的，是原告請求被告分別給付自起訴狀繕本送達翌
    日即如主文所示日期起至清償日止，按週年利率百分之5計
    算之利息，為有理由，應予准許。
五、綜上所述，原告基於侵權行為之法律關係，請求被告各給付
    如主文所示金額及自起訴狀繕本送達翌日111年4月17日起至
    清償日止按週年利率5%計算之利息，洵屬有據，應予准許；
    逾此範圍之請求，則屬無據，應予駁回。
六、本件係就民事訴訟法第427條訴訟適用簡易程序所為被告敗
    訴之判決，依同法第389條第1項第3款規定，應職權宣告假
    執行，並依同法第392條第2項、第3項規定，依職權宣告被
    告如預供相當之擔保，得免為假執行。至原告雖陳明願供擔
    保請准宣告假執行，僅係促使法院之職權發動，本院自毋庸
    就此另為准駁之諭知。又本件訴訟費用確定為90,100元，爰
    命兩造按勝敗比例分別負擔。
七、據上論結，原告之訴為部分有理由、部分無理由，爰判決如
    主文。
中　　華　　民　　國　　111 　年　　5 　　月　　19　　日
                 潮州簡易庭      法　官    麥元馨
正本係照原本作成。
如對判決上訴，須於判決送達後20日內向本院提出上訴狀，其未
表明上訴理由者，應於提出上訴後20日內向本院補提理由書狀（
均須按他造當事人之人數附繕本）。如委任律師提起上訴者，應
一併繳納上訴審裁判費。
中　　華　　民　　國　　111 　年　　5 　　月　　19　　日
                                  書記官　洪雅玲 　　　　　　　　 　　　　　　　 
附表（元以下四捨五入）
編號 原告 請求項目及金額  被告抗辯 法院之判斷 1 乙○○ 醫療費 3,430元 被告不爭執  3,430元   喪葬費 252,000元  252,000元   扶養費 765,828元 107,007元 765,828元   精神慰撫金 200萬元 100萬元 200萬元   已領強制險50萬元                  合計3,021,258元 得請求：3,021,258元×40％-50萬元＝708,503元    2 丙○○ 扶養費 205,344元 被告不爭執 205,344元   慰撫金 200萬元 50萬元 200萬元   已領強制險50萬元                  合計2,205,344元 得請求：2,205,344元×40％-50萬元＝382,138元    3 丁○○ 扶養費 575,487元 被告不爭執 575,487元   慰撫金 200萬元 50萬元 200萬元   已領強制險50萬元                  合計2,575,487元 得請求：2,575,487元×40％-50萬元＝530,195元    4 甲○○○ 扶養費 1,196,007元 0元 1,196,007元   慰撫金 200萬元 0元 200萬元   已領強制險50萬元                  合計3,196,007元 得請求：3,196,007元×40％-50萬元＝778,403元